【裁判字號】    99,勞簡上,12
【裁判日期】    990414
【裁判案由】    老年給付差額
【裁判全文】
臺灣臺北地方法院民事判決            99年度勞簡上字第12號
上  訴  人  丁○○
被上訴人    大同股份有限公司
法定代理人  丙○○
訴訟代理人  甲○○
            乙○○
上列當事人間老年給付差額事件，上訴人對於中華民國98年11月
18日本院臺北簡易庭98年度北勞簡字第165號第一審判決提起上
訴，本院於民國99年3月31日言詞辯論終結，判決如下：
    主    文
上訴駁回。
訴訟費用由上訴人負擔。
    事實及理由
一、上訴人起訴主張：其於民國56年2月21日進入被上訴人公司
    ，開始在職訓練服務至64年3月4日由訴外人陳朝銘代辦離職
    手續，期間被上訴人僅加保至56年10月8日，其餘之7年又
    260天未加入勞工保險，致使上訴人勞工權益受損，依勞工
    保險條例第11條、第58條及第72條規定，被上訴人應賠償老
    年給付之平均月投保薪資為新臺幣（下同）30,900元，而超
    過半年則以1年計算，依此計算為8年又63天共505,066元。
    本件由苗栗勞資關係協會於98年2月24日協調結果32萬元尚
    未領取，尚有差額185,066元及2萬元之利息。兩造雖於苗栗
    勞資關係協會成立調解，但主持人協調員指出陳朝銘下之
    64.3.4應書寫於前面，有關離職手續已於64年3月4日全辦妥
    ，方為計算至該天為爭執點，事後有補各單位會簽表、簡復
    表、解除召集令證明書、戶籍資料、禮金簿、統一聘書、獎
    狀、照片等，故只算計至61年調派日，因而有185,066元之
    差額，又和解之範圍應以當事人相互間欲求解決之爭點為限
    ，至於其他爭點或尚未發生之法律關係，雖與和解事件有關
    ，和解當事人並無欲求一併解決之意思者，即不能因其權利
    人未表示保留其權利而認該權利已因和解讓步，視為拋棄而
    消滅，故依民法第738條第3款之規定，當事人之一方對於重
    要之爭點有錯誤，撤銷和解。另本件上訴人並未同意和解，
    且未收到提存金，又該和解契約因違反勞動基準法之強制規
    定而不生效力，爰提起本件訴訟請求等語。並聲明：請求被
    上訴人給付20萬元，及自起訴狀繕本送達翌日起至清償日止
    ，按年息5%計算之利息。
二、被上訴人則以：本件業經苗栗勞資爭議協調會於98年2月24
    日協調成立，金額為32萬元，被上訴人已於同年4月27日將
    協調之金額32萬元提存於臺灣苗栗地方法院等語，資為抗辯
    。並聲明：上訴駁回。
三、原審為上訴人全部敗訴之判決，上訴人不服，提起上訴，並
    於本院上訴聲明：（一）原判決廢棄。（二）被上訴人應給
    付上訴人20萬元及自起訴狀繕本送達翌日起至清償日止，按
    年息5%計算之利息。被上訴人答辯聲明：駁回上訴。
四、兩造不爭執之事項：
    兩造就上訴人勞保老年給付短少爭議於苗栗縣勞資關係協會
    協調，協調結論為：「一、勞資雙方同意依下列事項達成和
    解：1.雙方同意以32萬元整為本件爭議之和解金。2.上項金
    額由資方（即被上訴人）以支票方式給付勞方（即上訴人）
    ，請勞方於98年3月25日以後1個月內早上9點到下午4點上班
    時間，親洽臺北市○○○路○段22號大同公司人事處勤務課
    張錦輝課長或其職務代理人支領。3.於勞方收訖第1項金額
    後，本件和解始生效力。二、和解後，勞資雙方不得就本件
    爭議向任一方提出不利他方之任何爭議行為。三、本件爭議
    和解後，勞方同意放棄其他請求權。四、本案協調成立。」
    ，兩造並於該勞資爭議協調會議記錄上簽名。
五、本件上訴人主張其未收到提存金，並未同意和解；和解契約
    因違反勞動基準法之強制規定而不生效力；又系爭和解有得
    撤銷之原因，而請求老年給付差額等語，被上訴人則以前揭
    情詞置辯。是本件之爭點厥為：(一)系爭和解契約是否已成立
    生效；(二)系爭和解契約是否因違反勞動基準法之強制規定而
    不生效力；(三)系爭和解契約得否撤銷。茲分述如下：
(一)按以提存方法為債之清償者，須有債權人受領遲延或不能確
    知孰為債權人之情形始得為之。而所謂受領遲延者，乃指債
    權人對於清償人依債務本旨提出之給付，拒絕受領或不能受
    領之情形而言。是故清償人以債權人受領遲延為原因而提存
    者，必須依債務本旨提出其給付，經債權人表示拒絕受領或
    有不能受領之情形，始得為之。倘未為給付之提出，或不依
    債務本旨提出，均不能構成提存之要件，清償人若逕為提存
    ，尚不生清償之效力（最高法院75年度台上字第1905號判決
    意旨可資參照）。經查，兩造就上訴人勞保老年給付短少爭
    議於苗栗縣勞資關係協會協調，並於該勞資爭議協調會議記
    錄上簽名等情，為兩造所不爭執，依協調結論第一項之記載
    「1.雙方同意以32萬元整為本件爭議之和解金。2.上項金額
    由資方（即被上訴人）以支票方式給付勞方（即上訴人），
    請勞方於98年3月25日以後1個月內早上9點到下午4點上班時
    間，親洽臺北市○○○路○段22號大同公司人事處勤務課張
    錦輝課長或其職務代理人支領。」，有前開勞資協調會議紀
    錄影本1份在卷可稽（見本院卷第23頁），而上訴人於本院
    99年3月8日準備程序中亦自承被上訴人有通知其前去領取該
    筆和解金等語，則本件上訴人既未依該和解契約於期限內領
    取和解金32萬元，即可視為上訴人拒絕受領，而被上訴人於
    98年4月30日將該和解金32萬元提存於上訴人住所所在地之
    臺灣苗栗地方法院提存所等情，亦有98年4月30日臺灣苗栗
    地方法院提存所98年度存字第251號提存書附卷足稽（見本
    院卷第24頁），揆諸前揭說明，應認被上訴人已依和解契約
    提出其給付，是上訴人之提存已生清償之效力，兩造之和解
    契約亦已成立生效。
(二)再按和解有使當事人所拋棄之權利消滅及使當事人取得和解
    契約所訂的權利之效力，民法第737條定有明文。又按當事
    人一經和解即應受該和解契約之拘束，不得就和解前之法律
    關係再行主張（最高法院19年上字第1964號判例參照）。又
    勞動基準法之規定，固為保護勞工而設，屬強制規定，勞雇
    雙方依民法第71條規定，固不得事先拋棄請求權，如事先拋
    棄，固屬無效，惟勞工之請求權一旦發生，則為獨立之債權
    ，依私法上「契約自由」之大原則，勞雇雙方自得就此一債
    權互相讓步，成立和解。查上訴人早已自被上訴人公司離職
    ，上訴人於其請求權發生後之98年2月24日與被上訴人達成
    協議，同意以32萬元為本件爭議之和解金，參諸前揭說明，
    上訴人並非事前預先拋棄其請求權，則依契約自由原則，兩
    造自得互相讓步成立和解，上訴人主張系爭和解契約因違反
    勞動基準法之強制規定而不生效力云云，亦屬無據。
(三)又按和解不得以錯誤為理由撤銷之，但當事人之一方對於重
    要之爭點有錯誤而為和解者，不在此限，民法第738條第3款
    後段固定有明文。經查，觀諸提勞資爭議協調會議紀錄之記
    載：「勞方（即上訴人）意見：1.本人從56年2月21日任職
    大同公司，64年3月4日離職，期間資方只加保勞保56年6月
    14日到該年10月8日，造成本人於98年1月9日申請勞保老年
    給付短少。2.請求被上訴人賠償505,066元。資方（即被上
    訴人）意見：1.公司於56年6月14日到該年10月8日為黃君加
    保勞保。2.本件爭議因年日久遠查證困難，黃君所提其他服
    務期日，公司難以追認。協調方案：1.按勞工保險條例第11
    條、第58 條、第72條之規定，資方應負賠償之責，勞方申
    請老年給付之平均月投保薪資為30,900元，本件爭議應依此
    計算。2.關於工作年資期間之爭議，建議勞資雙方妥為協商
    。協調結論：勞資雙方同意依下列事項達成和解：1.雙方同
    意以32萬元為本件爭議之和解金。……」（見本院卷第23頁
    ），足徵上訴人就兩造間爭議之重要爭點係上訴人於被上訴
    人公司任職之年資乙節有所認識，是上訴人以其同意和解之
    意思表示係出於錯誤為由，撤銷系爭和解之意思表示，並無
    理由，兩造成立之和解契約，仍屬有效。
六、綜上，上訴人之主張均不可採，兩造間之和解契約既已成立
    生效，依和解契約內容上訴人自不得向被上訴人請求32萬元
    以外之給付。從而，上訴人請求被上訴人給付20萬元，及自
    起訴狀繕本送達翌日起至清償日止，按年息5%計算之利息，
    為無理由，不應准許。其假執行之聲請亦失所附麗，應併予
    駁回。原審為上訴人敗訴之判決，及駁回其假執行之聲請，
    並無不合。上訴意旨指摘原判決不當，求予廢棄改判，為無
    理由，應予駁回。
七、因本案事證已臻明確，兩造其餘主張、陳述及所提之證據，
    經本院審酌後，認與判決結果不生影響，爰不一一論述，附
    此敘明。
八、據上論結，本件上訴為無理由，依民事訴訟法第436條之1第
    3項、第449條第1項、第78條，判決如主文。
中    華    民    國    99    年    4    月     14    日
                  勞工法庭審判長法  官  丁蓓蓓
                                法  官  林振芳
                                法  官  郭美杏
以上正本係照原本作成。
本判決不得上訴。
中    華    民    國    99    年    4    月     14    日
                                書記官  馮姿蓉

司法院資訊處製作；財團法人民間司法改革基金會備份。
